臺灣高等法院臺南分院刑事裁定　　　　　　 九十一年度聲再字第二三九號　 Ｃ
　　　再審聲請人
　　　即受判決人　甲　○　○
右列聲請人因懲治叛亂條例案件，對於中華民國六十五年五月十日臺灣警備總司令部
（六十五年度諫判字第四十八號）確定判決，聲請再審，本院裁定如左：
      主      文
再審之聲請駁回。
      理      由
一、聲請意旨略以：(一)監察院因對劉祥君一案之見解與行政院國防部之見解歧異，請
    求大法官統一解釋，乃有釋字第六十八號解釋。該解釋將其他事實與自首並列，
    而未採用國防部之見解，即—將聲明脫離叛亂組織與自首並列，其意即是聲明脫
    離叛亂組織只是其他事實證明之一種，而非唯一。故該解釋等於同意監察院之見
    解，即是否脫離匪幫組織應以有無聯絡及活動事實為斷，不應已有無聲明為據，
    也即等於同意該院對於國防部之糾正。(二)若深一層探討，試問未曾參加匪黨組織
    之人，焉能事先憑空向有關機關自首或聲明脫離叛黨組織？凡大陸來台人士，在
    三木之下，一經被迫承認參加匪黨，則其生平縱有諸多反共優良事蹟，已難逃此
    一曲解之迫害，當年監察院向行政院提出糾正，即在於此，多數大法官堅持以「
    其他事實」與自首並列，亦在於此，而「其他事實」當然不限於聲明脫離叛黨組
    織。國防部（）覆抗度序字十九號裁定第三點認：大法官會議六八號解釋之所
    謂「其他事實證明其確已脫離組織」，係指有聲明脫離叛亂組織者為限；此乃故
    意曲解上開解釋原意。(三)確定判決理由三謂：「惟念聲請人來台後，服務教育界
    二十餘年，未發現有為匪活動情事。」為冤獄下強有力之證據。故以聲請人而言
    ，自民國二十九年起至六十五年止，經歷三十六年之久，均經查明無為匪活動情
    形，正與所謂釋字第六十八號解釋所謂「其他事實」足以證明業已脫離叛黨組織
    之情形，為此提出上揭新證據，依刑事訴訟法第四百二十條第一項第六款規定，
    聲請准予再審，另為適法裁判云云。
二、按戒嚴時期戒嚴地域內，經軍事審判機關審判之非現役軍人刑事案件，於解嚴後
    ，如刑事裁判已確定者，不得向該管法院上訴或抗告，但有再審或非常上訴原因
    者，得依法聲請再審或非常上訴；解嚴後對國家安全法第九條第二款之刑事確定
    裁判，聲請再審或非常上訴者，依刑事訴訟法規定辦理，國家安全法第九條第二
    款及國家安全法施行細則第四十五條第一項分別定有明文。又刑事訴訟法第四百
    二十六條第一項規定，聲請再審應由判決之原審法院管轄。所謂「原審法院」，
    係指原審級法院而言，非指為判決原法院。再者刑事訴訟法第四條但書第一款規
    定，內亂罪案件，第一審管轄權屬高等法院。所謂內亂罪，係指刑法內亂罪章暨
    其特別法所定各罪而言。而八十年五月廿四日廢止前懲治叛亂條例第五條所定「
    參加叛亂組織罪」，係刑法內亂罪特別規定，第一審管轄權屬高等法院，經軍事
    審判機關判決確定，無論該判決確定軍事審判為初審或覆判，於解嚴後，其再審
    管轄法院為受判決人犯罪地、住所、居所或所在地高等法院或其分院。本件聲請
    人住居所及所在地，均在本院轄區，故本院就本件再審案件有管轄權，合先敘明
    。
三、按再審係對確定判決之事實錯誤而為之救濟方法（最高法院著有四十三年臺抗字
    第六○號判例要旨足資參照）。又刑事訴訟法第四百二十條第一項第六款所謂「
    發現確實之新證據」，係指該證據於事實審法院判決前業已存在，為法院、當事
    人所不知，不及調查斟酌，至其後始行發現，且就證據本身形式觀察，固不以絕
    對不須經過調查程序為條件，但必須顯然可認為足以動搖原有罪確定判決，而為
    受判決人無罪、免訴或輕於原判決所認罪名之判決者為限。亦即該「新證據」須
    可認為確實具有足以動搖原確定判決，而對受判決人為更有利判決之「顯然性」
    外，尚須具備該證據係在事實審法院於判決前已存在，因未經發見，不及調查斟
    酌，或審判時未經注意，至其後始行發見之「嶄新性」特質，二者均屬不可或缺
    ，倘若未兼備上開學理上所謂「顯然性」與「嶄新性」之二種為聲請再審新證據
    之特性，即不能據為聲請再審之原因，最高法院十九年抗字第八號、四十九年臺
    抗字第七十二號等判例要旨足資參照。
四、經查：
  (一)聲請人提出國防部（）覆抗度序字十九號裁定，係於七十年十月二十九日所作
    成，原確定判決係於六十五年五月十日成立，上述二項資料，皆非事實審法院於
    六十五年五月十日判決當時，即已經存在證據，事實審法院，自無從調查斟酌，
    是聲請人所提該二項資料，核與所謂「新證據」要件，尚有不符。
  (二)又聲請人以原確定判決理由三：「惟念聲請人來台以後，服務教育界二十餘年，
    未發現有為匪活動情形。」作為新證據之依據，惟查此係原確定判決審酌減輕聲
    請人刑度依據，無礙犯罪成立，且判決當時已經發現，並經調查斟酌，當非屬新
    證據，亦與司法院大法官釋字第六十八號解釋意旨無關。末查，再審聲請人前已
    依據同一理由聲請再審，迭經本院九十年九月十四日、九十一年六月十八日分別
    以九十年度聲再字第一五六號、九十一年度聲再字第二號刑事裁定駁回再審之聲
    請，且七十年十月二十九日國防部（）覆抗度序字十九號裁定駁回聲請人聲請
    再審，其抗告意旨與歷次聲請意旨均為相同，聲請人徒以同一理由聲請再審，並
    未表明其他新事實及新證據，明顯浪費司法資源。
  (三)綜上所述，聲請人所提出之上開證據，經核與刑事訴訟法第四百二十條第一項第
    六款所謂「發現確實新證據」不符，是本件聲請再審，顯無理由，應予駁回。
據上論斷，應依刑事訴訟法第四百三十四條第一項裁定如主文。
中    華    民    國      九十一      年      十二      月    四        日
                                  臺灣高等法院臺南分院刑事第六庭
                                      審判長法官  楊    明    章
                                            法官  戴    勝    利
                                            法官  顏    基    典
右正本證明與原本無異。
如不服本裁定應於送達後五日內向本院提出抗告狀。
                                      法院書記官  呂    嘉    文
中    華    民    國      九十一      年      十二      月    九        日
